【裁判字號】    99,審訴,3630
【裁判日期】    991130
【裁判案由】    毒品危害防制條例
【裁判全文】
臺灣高雄地方法院刑事判決            99年度審訴字第3630號
公  訴  人  臺灣高雄地方法院檢察署檢察官
被      告  戴榮利
上列被告因毒品危害防制條例案件，經檢察官提起公訴（99年度
毒偵字第4621號），嗣本院訊問被告後，因被告就其被訴事實為
有罪之陳述，經詢問被告及檢察官之意見後，合議庭裁定由受命
法官依簡式審判程序獨任審理，並判決如下：
    主  文
戴榮利施用第一級毒品，累犯，處有期徒刑拾月。又施用第二級
毒品，累犯，處有期徒刑陸月。又持有第一級毒品，累犯，處有
期徒刑參月。扣案之第一級毒品海洛因壹包（檢驗前淨重零點零
伍肆公克，檢驗後淨重零點零肆肆公克，含包裝袋壹只），沒收
銷燬。應執行有期徒刑壹年陸月。扣案之第一級毒品海洛因壹包
（檢驗前淨重零點零伍肆公克，檢驗後淨重零點零肆肆公克，含
包裝袋壹只），沒收銷燬。
    事  實
一、戴榮利前於民國89年間因施用毒品案件，經本院以89年度毒
    聲字第7896號裁定送觀察勒戒，認有繼續施用毒品之傾向，
    由本院以89年度毒聲字第8449號裁定令入戒治處所施以強制
    戒治，並經本院以90年度毒聲字第5373號裁定停止戒治，所
    餘戒治期間付保護管束，並於91年3 月26日保護管束期滿未
    經撤銷而執行完畢，而由臺灣高雄地方法院檢察署檢察官以
    91年度戒毒偵字第341 號為不起訴處分確定。復於上開強制
    戒治執行完畢釋放後5 年內，於94年間再因施用毒品案件，
    經本院94年度簡字第2829號判處有期徒刑4 月確定。又因施
    用毒品案件，經本院以95年度訴字第2293號判處有期徒刑10
    月確定，經減刑為有期徒刑5 月，於96年7 月16日縮刑期滿
    執行完畢出監。詎其不知悔改，明知海洛因業經毒品危害防
    制條例第2 條第2 項第1 款明定為第一級毒品，不得非法施
    用、持有，竟仍基於施用第一級毒品海洛因之犯意，於99年
    7 月7 日21時許，於其位在高雄縣梓官鄉○○○路保生二巷
    19 號 住處內，以海洛因摻水置於針筒內注射之方式，施用
    第一級毒品海洛因1 次；又基於施用第二級毒品甲基安非他
    命之犯意，於99年7 月8 日警方採尿前回溯96小時內某時（
    不含公權力拘束時間），於不詳地點，以不詳之方式，施用
    第二級毒品甲基安非他命1 次；另基於持有第一級毒品海洛
    因之犯意，於99年7 月8 日14時30分許，在高雄縣梓官鄉蚵
    寮國小側門，以新台幣500 元代價向某真實姓名年籍不詳、
    綽號「新仔」之成年男子購入第一級毒品海洛因1 包（檢驗
    前淨重0.054 公克，檢驗後淨重0.044 公克）後，即放於身
    上而持有之。嗣於同年7 月8 日14時50分許，在高雄縣梓官
    鄉○○路17巷內，因形跡可疑為警盤查，並當場扣得前開第
    一級毒品海洛因1 包（檢驗前淨重0.054 公克，檢驗後淨重
    0.044 公克）。經戴榮利同意採集尿液送驗，檢驗結果呈嗎
    啡、可待因、安非他命、甲基安非他命陽性反應，始悉上情
    。
二、案經高雄縣政府警察局岡山分局報告臺灣高雄地方法院檢察
    署檢察官偵查起訴。
    理  由
一、本件被告戴榮利所犯均為死刑、無期徒刑、最輕本刑為3年
    以上有期徒刑以外之罪，其於審判程序中就被訴事實為有罪
    之陳述，經本院告知簡式審判程序之旨，並聽取當事人意見
    後，認宜進行簡式審判程序，爰依刑事訴訟法第273條之1第
    1項規定，裁定進行簡式審判程序，合先敘明。又簡式審判
    程序之證據調查，依刑事訴訟法第273條之2規定，不受同法
    第159條第1項審判外陳述排除之限制，再被告對於卷內之各
    項證據亦不爭執證據能力（本院卷第26頁背面、第27頁），
    故卷內所列之各項證據，自得作為證據，先予敘明。
二、前揭事實，業據被告戴榮利於本院審理中坦承不諱；其為警
    查獲時所採尿液經送檢驗結果（檢體編號：岡990242），確
    呈嗎啡、可待因、安非他命、甲基安非他命之陽性反應，此
    有高雄縣政府警察局岡山分局梓官分駐毒品案件嫌犯尿液採
    證檢驗對照表、臺灣檢驗科技股份有限公司濫用藥物檢驗報
    告各1 份（參偵卷第11、25頁）在卷可稽。另扣案之第一級
    毒品1 包，經送鑑驗結果，確含海洛因成分（檢驗前淨重
    0.054 公克，檢驗後淨重0.044 公克），此有高雄市立凱旋
    醫院濫用藥物成品檢驗鑑定書1 紙（參偵卷第33頁）附卷可
    稽。綜上所述，被告上開任意性之自白既有前揭證據可佐，
    核與事實相符，自得採為論罪科刑之依據。又被告有犯罪事
    實欄所載之犯罪前科及執行情形，有臺灣高等法院被告前案
    紀錄表1 份在卷可稽，是本案事證已臻明確，被告犯行洵堪
    認定。
三、按毒品危害防制條例於92年7月9日修正公布，自93年1月9日
    施行，其中第20條、第23條將施用毒品之刑事處遇程序程序
    ，區分為「初犯」及「5 年內再犯」、「5 年後再犯」。依
    其立法理由之說明：「初犯」，經觀察、勒戒或強制戒治後
    ，應為不起訴處分或不付審理之裁定；經觀察、勒戒或強制
    戒治執行完畢釋放後，「5 年內再犯」者，因其再犯率甚高
    ，原實施之觀察、勒戒及強制戒治既已無法收其實效，爰依
    法追訴或裁定交付審理。至於經觀察、勒戒或強制戒治執行
    完畢釋放後，「5 年後再犯」者，前所實施之觀察、勒戒或
    強制戒治已足以遮斷其施用毒品之毒癮，為期自新及協助其
    斷除毒癮，仍適用「初犯」規定，先經觀察、勒戒或強制戒
    治之程序。從而依修正後之規定，僅限於「初犯」及「5 年
    後再犯」2 種情形，始應先經觀察、勒戒或強制戒治程序。
    倘被告於5 年內已再犯，經依法追訴處罰，縱其第3 次（或
    第3次 以上）再度施用毒品之時間，在初犯經觀察、勒戒或
    強制戒治執行完畢釋放5 年以後，已不合於「5 年後再犯」
    之規定，且因已於「5 年內再犯」，顯見其再犯率甚高，原
    實施觀察、勒戒或強制戒治，已無法收其實效，即應依該條
    例第10 條 處罰（最高法院95年5 月9 日第7 次刑事庭會議
    決議參照）。本件被告前因施用毒品案件，經送強制戒治，
    於91年3 月26日執行完畢，嗣因施用毒品案件，經本院以94
    年度簡字第2829號判處有期徒刑4 月確定，於94年9 月7 日
    易科罰金執行完畢，有臺灣高等法院被告前案紀錄表1 份在
    卷可按，故被告於前述強制戒治執行完畢釋放後，5 年內再
    犯上開施用毒品罪，並經判決確定，則其再度犯本件施用毒
    品犯行，雖距前述強制戒治執行完畢釋放後已逾5 年，揆諸
    前開說明，仍應依法論科。
四、核被告戴榮利所為3 次犯行，係分別犯毒品危害防制條例第
    10條第1 項之施用第一級毒品罪、同條第2 項之施用第二級
    毒品罪及同條例第11條第1 項之持有第一級毒品罪。被告因
    施用而持有海洛因、甲基安非他命之低度行為，應為施用之
    高度行為所吸收，均不另論罪。又被告所犯上開3 罪，犯意
    各別，罪質各異，行為互殊，應予分論併罰。又被告有犯罪
    事實欄所載之犯罪前科及執行情形，有臺灣高等法院被告前
    案紀錄表1 份在卷可查，其於上開有期徒刑執行完畢後5 年
    內，故意再犯本件有期徒刑以上之3 罪，均為累犯，爰均依
    刑法第47條第1 項之規定加重其刑。爰審酌被告歷經觀察勒
    戒、強制戒治，然仍未戒除毒癮，顯見其意志不堅、決心不
    足，惟念其施用及持有毒品之行為，究屬戕害自己身心，尚
    未危害他人，且於本院審理中已坦承犯行，犯罪後態度良好
    等一切情狀，暨檢察官之具體求刑，分別量處如主文所示之
    刑，並定其應執行之刑，以示懲儆。
五、扣案之海洛因1 包（檢驗前淨重0.054 公克，檢驗後淨重
    0.044 公克），經鑑驗後確含第一級毒品海洛因成分無訛，
    業如前述，應依毒品危害防制條例第18條第1 項前段之規定
    ，不問屬於被告與否，沒收銷燬之，其包裝袋因殘留微量海
    洛因毒品而難以析離，爰視同毒品整體，併依前開規定沒收
    銷燬之。至鑑驗耗用之海洛因既已滅失，自無庸再予宣告沒
    收銷燬。
據上論斷，應依刑事訴訟法第273條之1第1項、第299條第1項前
段，毒品危害防制條例第10條第1項、第2項，第11條第1項、第
18條第1項前段，刑法第11條、第47條第1項、第51條第5款，判
決如主文。
本案經檢察官王清海到庭執行職務。
中    華    民    國    99    年    11    月    30    日
                  刑事第十庭   法  官  張  震
以上正本證明與原本無異。
如不服本判決應於收受判決後10日內向本院提出上訴書狀，並應
敘述具體理由。其未敘述上訴理由者，應於上訴期間屆滿後20日
內向本院補提理由書(均須按他造當事人之人數附繕本)「切勿逕
送上級法院」。
中    華    民    國    99    年    11    月    30    日
                               書記官  邱家銘
附錄本判決論罪科刑之法條：
毒品危害防制條例第10條
施用第一級毒品者，處6月以上5年以下有期徒刑。
施用第二級毒品者，處3年以下有期徒刑。
毒品危害防制條例第11條
持有第一級毒品者，處3年以下有期徒刑、拘役或新臺幣5萬元以
下罰金。
持有第二級毒品者，處2年以下有期徒刑、拘役或新臺幣3萬元以
下罰金。
持有第一級毒品純質淨重10公克以上者，處1年以上7年以下有期
徒刑，得併科新臺幣1百萬元以下罰金。
持有第二級毒品純質淨重20公克以上者，處6月以上5年以下有期
徒刑，得併科新臺幣70萬元以下罰金。
持有第三級毒品純質淨重20公克以上者，處3年以下有期徒刑，
得併科新臺幣30萬元以下罰金。
持有第四級毒品純質淨重20公克以上者，處1年以下有期徒刑，
得併科新臺幣10萬元以下罰金。
持有專供製造或施用第一級、第二級毒品之器具者，處1年以下
有期徒刑、拘役或新臺幣1萬元以下罰金。

司法院資訊處製作；財團法人民間司法改革基金會備份。
